臺灣新北地方法院刑事判決
111年度金訴字第826號
公  訴  人  臺灣新北地方檢察署檢察官
被      告  鄭也澤



                    （現另案於法務部矯正署臺南看守所羈押中）
選任辯護人  黃品衞律師(法扶律師)
上列被告因違反洗錢防制法等案件，經檢察官提起公訴（111年
度偵字第4638號），及移送併辦（111年度偵字第20060、17080
、37217號），被告於本院準備程序中就被訴事實為有罪之陳述
，經告知簡式審判程序之旨，並聽取當事人之意見後，經本院合
議庭裁定由受命法官獨任進行簡式審判程序，判決如下：
    主  文
鄭也澤幫助犯洗錢防制法第十四條第一項之洗錢罪，處有期徒刑
貳月，併科罰金新臺幣參萬元，罰金如易服勞役，以新臺幣壹仟
元折算壹日。
    事  實
一、鄭也澤知悉金融帳戶係個人理財之重要工具，為攸關個人財產
    、信用之表徵，依一般社會生活之通常經驗，可預見提供自
    己金融帳戶之帳號及密碼交付他人使用，可能成為該人作為不
    法收取他人款項及用以掩飾、隱匿財產犯罪所得之工具，竟
    仍基於幫助詐欺及幫助洗錢之不確定故意，於民國110年9月2
    5日前某日，在不詳地點，將其所申辦之中國信託商業銀行
    帳號000-000000000000號帳戶（下稱中信347號帳戶）、000
    -000000000000號帳戶（下稱中信040號帳戶）之提款卡及密
    碼等金融資料，一併提供予真實姓名年籍不詳之詐欺集團成
    員使用，以此方法幫助他人從事財產犯罪收取被害人款項及
    掩飾、隱匿財產犯罪所得。而該詐欺集團成員取得上開金融
    資料後，即共同意圖為自己不法所有，基於詐欺取財及洗錢
    之犯意聯絡，於如附表所示時間，以如附表所示方式，詐欺
    如附表所示之人，致其等各自陷於錯誤，依指示於如附表所
    示匯款時間，將如附表所示匯入金額匯至如附表所示之帳戶
    內，旋遭上開詐騙集團不詳成員提領或轉匯一空，以此方式
    掩飾及隱匿詐欺犯罪所得之去向及所在。
二、案經謝美華訴由新北市政府警察局林口分局報告臺灣新北地
    方檢察署檢察官偵查起訴及移送併辦。
    理  由
壹、程序部分：
    查本案被告鄭也澤所犯係死刑、無期徒刑、最輕本刑為3年
    以上有期徒刑以外之罪，且非高等法院管轄第一審案件，其
    於準備程序中就被訴事實為有罪之陳述，經本院告知簡式審
    判程序之旨，並聽取公訴人、被告之意見後，本院合議庭裁
    定由受命法官獨任進行簡式審判程序審理，則本案證據之調
    查，依刑事訴訟法第273條之2規定，自不受同法第159條第1
    項、第161條之2、第161條之3、第163條之1及第164條至第1
    70條規定之限制，合先敘明。
貳、實體部分：
一、認定事實之理由與依據：
　　訊據被告對上開事實，於本院審理時均坦承不諱，並有附表
    所示之證人證述在卷可查（見附表「證據出處」欄所示之卷
    頁）及附表所示之書證於卷足參（見附表「證據出處」欄所
    示之卷頁），堪認被告之自白，應與事實相符，堪以採信。
    本件事證明確，被告犯行足以認定，應依法論科。
二、論罪科刑：
　　㈠按刑法上之幫助犯，係對於犯罪與正犯有共同之認識，而
      以幫助之意思，對於正犯資以助力，而未參與實施犯罪之
      行為者而言（最高法院75年度台上字第1509號、88年度台
      上字第1270號判決意旨參照）；是以，如未參與實施犯罪
      構成要件之行為，且係出於幫助之意思提供助力，即屬幫
      助犯，而非共同正犯。次按幫助犯之故意，除需有認識其
      行為足以幫助他人實現故意不法構成要件之「幫助故意」
      外，尚需具備幫助他人實現該特定不法構成要件之「幫助
      既遂故意」，惟行為人只要概略認識該特定犯罪之不法內
      涵即可，無庸過於瞭解正犯行為之細節或具體內容，此即
      學理上所謂幫助犯之「雙重故意」；又金融帳戶乃個人理
      財工具，依我國現狀，申設金融帳戶並無任何特殊限制，
      且可於不同之金融機構申請多數帳戶使用，是依一般人之
      社會通念，若見他人不以自己名義申請帳戶，反而收購或
      借用別人之金融帳戶以供使用，並要求提供提款卡及告知
      密碼，則提供金融帳戶者主觀上如認識該帳戶可能作為對
      方收受、提領特定犯罪所得使用，對方提領後會產生遮斷
      金流以逃避國家追訴、處罰之效果，仍基於幫助之犯意，
      而提供該帳戶之提款卡及密碼，以利洗錢實行，仍可成立
      一般洗錢罪之幫助犯（最高法院108 年度台上大字第3101
      號裁定意旨參照）。
　　㈡經查，本案被告雖提供上開金融帳戶予真實姓名年籍不詳
      之人使用，並由該人所屬詐欺集團成員持以作為實施詐欺
      取財、洗錢犯行之犯罪工具，且用以製造金流斷點，而掩
      飾或隱匿該等犯罪所得之去向、所在，然其單純提供帳戶
      供人使用之行為，並不等同於向被害人施以欺罔之詐術行
      為，亦與直接實施洗錢行為尚屬有間，且無證據證明被告
      有參與詐欺取財、洗錢犯行之構成要件行為，或與該不詳
      人士暨所屬詐欺集團成員有詐欺取財、洗錢之犯意聯絡，
      則被告提供帳戶供人使用之行為，當係對於該不詳人士暨
      所屬詐欺集團成員遂行詐欺取財、洗錢犯行資以助力。是
      核被告所為，係犯刑法第30條第1項前段、第339條第1項
      之幫助詐欺取財罪，及刑法第30條第1項前段、洗錢防制
      法第2條第2款、第14條第1項之幫助一般洗錢罪。
　　㈢另按洗錢防制法透過防制洗錢行為，促進金流透明，得以
      查緝財產犯罪被害人遭騙金錢之流向，而兼及個人財產法
      益之保護，從而，洗錢防制法第14條第1項洗錢罪之罪數
      計算，應以被害人人數為斷（最高法院110年度台上字第1
      812號判決意旨參照）。被告以一個提供本案中信347號帳
      戶、中信040號帳戶之行為，同時幫助詐欺集團成員對附
      表編號所示之人施用詐術騙取其等財物，及將附表所示之
      人匯入款項轉出及提領，隱匿該等犯罪所得去向，而犯4
      次詐欺取財罪、洗錢罪，係一行為觸犯數幫助詐欺取財罪
      、幫助洗錢罪等數罪名，為想像競合犯，應依刑法第55條
      前段規定，從一重論以幫助一般洗錢罪處斷。
　　㈣臺灣新北地方檢察署檢察官以111年度偵字第20060、17080
      、37217號移送併辦之犯罪事實，均為被告同時交付之帳
      戶所致，僅係被害人不同，具有想像競合之裁判上一罪關
      係，本院就此併案事實自應併予審究，附此敘明。
　　㈤刑之減輕：
　　　⒈被告基於幫助之不確定故意為上開犯行，為幫助犯，依
        刑法第30條第2項規定，按正犯之刑減輕之。
　　　⒉按洗錢防制法第16條第2項規定：「犯前二條之罪，在偵
        查或審判中自白者，減輕其刑。」此一規定，解釋上在
        幫助犯應有其適用。是以，被告於本院準備程序及審理
        時既均自白上開犯行不諱，就其所犯幫助一般洗錢罪，
        爰依洗錢防制法第16條第2項之規定減輕其刑，並依刑
        法第70條規定遞減輕之。
　　㈥爰以行為人之責任為基礎，審酌被告明知現今詐欺集團橫
      行，竟仍率然提供金融帳戶供他人使用以逃避犯罪之查緝
      ，助長財產犯罪之猖獗，且嚴重破壞社會治安，並有礙金
      融秩序，另增加被害人謀求救濟及執法機關追查犯罪之困
      難，行為誠屬不當，應予非難；兼衡其犯罪動機、目的、
      手段及素行（見本院卷附臺灣高等法院被告前案紀錄表）
      ，並參以其國小畢業之智識程度、於本院審理時自陳之家
      庭生活與經濟狀況（見本院訴字卷第149頁）、各告訴人
      、被害人所受損失，及犯後尚知坦承犯行，惟未能與各告
      訴人、被害人達成和解賠償損害之犯後態度等一切情狀，
      量處如主文所示之刑，並就併科罰金刑部分，諭知易服勞
      役之折算標準。又依刑法第41條第1項規定得易科罰金之
      罪以所犯最重本刑為「5年有期徒刑以下之刑」者為限，
      本案被告所為係幫助犯洗錢防制法第14條第1項之一般洗
      錢罪，其法定刑為「7年以下有期徒刑」，非屬得易科罰
      金之法定刑，是其所犯雖經本院判處有期徒刑貳月，依法
      不得易科罰金，惟仍得依刑法第41條第3項規定請求易服
      社會勞動，附此敘明。
　　㈦按犯罪所得，屬於犯罪行為人者，沒收之；前2項之沒收，
      於全部或一部不能沒收或不宜執行沒收時，追徵其價額，
      刑法第38條之1第1項前段、第3項分別定有明文。經查，
      被告雖將前開帳戶提供他人遂行詐欺取財、洗錢之犯行，
      而經本院認定如前，然依卷內事證尚無積極證據證明被告
      因提供帳戶供他人使用而獲有犯罪所得，自無宣告沒收犯
      罪所得之必要。另被告並非提領告訴人受騙款項之人，對
      於該等贓款未具有所有權或事實上處分權限，亦無從依洗
      錢防制法第18條第1項就此部分諭知沒收，併予敘明。
據上論斷，應依刑事訴訟法第273條之1第1項、第299條第1項前
段，判決如主文。
本案經檢察官曾開源提起公訴、檢察官范孟珊移送併辦，檢察官
林亭妤到庭執行職務。　
中　　華　　民　　國　　111 　年　　11　　月　　14　　日
                  刑事第十七庭  法　官  許菁樺
上列正本證明與原本無異。　　　　　　　　　
如不服本判決，應於判決送達後20日內敘明上訴理由，向本院提
出上訴狀 (應附繕本) ，上訴於臺灣高等法院。其未敘述上訴理
由者，應於上訴期間屆滿後20日內向本院補提理由書「切勿逕送
上級法院」。　　　　　　　　
                                書記官  陳冠云
中　　華　　民　　國　　111 　年　　11　　月　　15　　日
附錄本案論罪科刑法條全文：
洗錢防制法第2條
本法所稱洗錢，指下列行為：
一、意圖掩飾或隱匿特定犯罪所得來源，或使他人逃避刑事追訴
    ，而移轉或變更特定犯罪所得。
二、掩飾或隱匿特定犯罪所得之本質、來源、去向、所在、所有
    權、處分權或其他權益者。
三、收受、持有或使用他人之特定犯罪所得。
洗錢防制法第14條
有第二條各款所列洗錢行為者，處7年以下有期徒刑，併科新臺
幣5百萬元以下罰金。
前項之未遂犯罰之。
前二項情形，不得科以超過其特定犯罪所定最重本刑之刑。
中華民國刑法第339條
意圖為自己或第三人不法之所有，以詐術使人將本人或第三人之
物交付者，處5年以下有期徒刑、拘役或科或併科50萬元以下罰
金。
以前項方法得財產上不法之利益或使第三人得之者，亦同。
前二項之未遂犯罰之。　　　　　　　　　　　　　　　　　
附表：
編號 告訴人/被害人 遭詐騙之時間及方式 匯款帳戶 匯款時間 匯款金額（新臺幣） 證據出處 1 彭佳雯(未具告訴) 詐欺集團成員於110年9月22日前在臉書刊登打工廣告，彭佳雯於110年9月22日某時許在臉書瀏覽打工廣告後，即與詐欺集團成員聯繫，詐欺集團集團成員即對彭佳雯佯稱：可投資「二元期權」獲利云云，導致彭佳雯陷於錯誤，於右列時間匯款右列金額至右列帳戶。 本件347中信帳戶 110年9月25日15時27分許  5萬元 起訴書記載之被害人 1.證人即被害人彭佳雯於警詢之證述（見偵4638卷第7至13頁）　 2.匯款證明（見偵4638卷第29頁） 3.與詐騙集團對話截圖1份（見偵4638卷第33至47頁）　　 4.中國信託商業銀行股份有限公司110年11月1日中信銀字第110224839287678號函暨檢附被告帳戶開戶資料及交易明細（見偵4638卷第49至61頁）　     110年9月25日15時29分許 2萬2000元  2 謝華美（提出告訴） 詐欺集團成員於110年9月26日透過通訊軟體與謝華美聯繫後，對謝華美佯稱：可網路投資操盤獲利云云，導致謝華美陷於錯誤，於右列時間匯款右列金額至右列帳戶。 本件347中信帳戶 110年9月26日21時32分許 5萬元 偵20060號併辦意旨書之告訴人 1.證人即告訴人謝華美於警詢之證述（見偵20060卷第5至8頁） 2.中國信託商業銀行股份有限公司110年12月7日中信銀字第110224839351395號函暨檢附被告帳戶交開戶資料及交易明細（見偵20060卷第13至19頁） 3.網路銀行轉帳交易成功畫面翻拍照片（見偵20060卷第21頁） 4.與詐欺集團成員之LINE對話紀錄截圖（見偵20060卷第23至24頁）　 3 康婕楹（未具告訴） 詐欺集團成員於110年8月2日透過通訊軟體與康婕楹聯繫，佯稱：可進行網路匯款投資云云，導致康婕楹陷於錯誤，於右列時間匯款右列金額至右列帳戶。 本件040中信帳戶 110年9月25日20時4分許 3萬5,000元 偵17080號併辦意旨書之被害人 1.證人即被害人康婕楹於警詢之證述（見偵17080卷第21至24頁） 2.與詐騙集團成員之對話紀錄截圖、譯文（見偵17080卷第27至67頁） 3.網銀轉帳紀錄截圖（見偵17080卷第73頁） 4.中國信託商業銀行帳戶資料（見偵17080卷第79至85頁）　　　 4 劉俊傑(未具告訴) 詐欺集團成員於110年9月15日前某時許，在社群軟體刊登投資廣告後，劉俊傑於110年9月15日14時38分瀏覽後，即與詐欺集團成員聯繫，詐欺集團成員即對劉俊傑佯稱：可投資獲利云云，導致劉俊傑陷於錯誤，於右列時間匯款右列金額至右列帳戶。 本件040中信帳戶 110年9月25日17時53分 2萬元 偵37217號併辦意旨書之被害人 1.證人即被害人劉俊傑於警詢之證述（見偵37217卷第11至17頁） 2.網銀轉帳紀錄截圖、超商代碼翻拍照片（見偵37217卷第29至31頁） 3.與詐騙集團成員之對話、轉帳紀錄截圖翻拍照片（見偵37217卷第33至66頁） 4.中國信託商業銀行帳戶資料（見偵17080卷第81頁）